【裁判字號】    88,訴,26
【裁判日期】    890822
【裁判案由】    違反懲治走私條例
【裁判全文】
福建金門地方法院刑事判決                            八十八年度訴字第二六號
    公  訴  人  福建金門地方法院檢察署檢察官
    被      告  乙○○
    被      告  甲○○
    選任辯護人  丙○○
右列被告因違反懲治走私條例案件，經檢察官提起公訴 (八十八年度偵字第三一一
號)，本院判決如左：
    主  文
乙○○共同以私運管制物品進口逾公告數額為常業，處有期徒刑參年貳月。扣案之蛤蠣
壹仟陸佰伍拾公斤沒收。
甲○○運送私運管制物品進口逾公告數額之走私物品為常業，處有期徒刑壹年貳月，
緩刑貳年。
    事  實
一、乙○○、洪榮火（未經起訴）與甲○○均為金門沿海漁民，明知私運淪陷區（即
    大陸地區）內物品達一千公斤以上，即視為管制物品，乙○○、洪榮火兄弟與不
    知年籍之大陸成年漁民竟仍基於共同私運大陸逾公告數額管制物品為常業之犯意
    ，甲○○基於運送大陸逾公告數額管制物品為常業之犯意，於民國八十八年三月
    起至同年八月三日止，由洪榮火利用電話聯絡方式向不知姓名年籍之大陸成年漁
    民以每公斤十八元代價購買蛤蠣，由大陸漁民利用深夜視線不明，將逾公告管制
    數額之蛤蠣丟包在金門縣金城鎮后豐港海域乙○○所有的養蛤場，乙○○、洪榮
    火並雇用知悉上情之甲○○以每天一千五百元代價幫忙運送，其三人於海水退潮
    時至上址共同搬運上岸並運送至洪榮火位於金門縣金城鎮后豐港二十一之一號家
    中裝箱後，再委由不知情之吳清安、吳炎土二人載往金門尚義機場由遠東航空公
    司運至臺灣以每公斤五十元至八十元不等之價格銷售牟利，並恃以為生。嗣於八
    十八年八月三日十五時許，為警當場查獲，並扣得走私之蛤蠣一千六百五十公斤
    （檢察官誤載為二千七百七十五公斤）。
二、案經金門縣警察局移送福建金門地方法院檢察署檢察官偵查起訴。
    理  由
一、訊據被告乙○○固坦認於八十八年八月三日曾有大陸人民在其養蛤場附近兜售大
    陸的蛤蠣，伊表示拿一些來看看，但因其品質不好未購買外，辯稱並無走私犯行
    ，所查扣之蛤蠣，均係伊在金門海養殖場所養殖的；甲○○則矢口否認前開犯行
    ，辯以：並不知道幫乙○○所運送之蛤蠣係大陸走私物品云云。惟查：被告乙○
    ○上開走私大陸逾公告數額之蛤蠣及被告甲○○運送大陸走私逾公告數額蛤蠣之
    犯行，業據被告甲○○於偵查中供述：「（他們雇用你時，有無告訴你是大陸丟
    包的？），他們雖然沒講，但看整包包好的，也知道是大陸來的，」，「（誰向
    大陸訂貨？），是洪氏兄弟訂貨，我是僱工，一天一千五百元。」「（有無參與
    分裝過程？），有的，把整包拆散，以每二十五公斤裝成一包，方便上飛機，」
    「（如何撈起丟包）有時將整包打散放在養蛤區養，再利用白天去撈，有時是整
    包撈起上岸再分裝。」（見福建金門地方法院檢察署八十八年偵字第三一二號偵
    查卷八十八年八月三日偵查筆錄）詳實，被告乙○○、甲○○於庭訊時所辯前詞
    ，顯係飾卸之詞，不足採信。再以，依被告甲○○於警訊時自陳，被告洪榮火每
    年之收成約有一萬五千公斤左右及證人吳清安於警訊中供稱每月幫乙○○運送之
    蛤蠣總量月一萬公斤至二萬公斤不等，顯見被告洪榮火、乙○○所養殖之蛤蠣每
    月產量與所運送至臺灣之產量，不相一致，此有航空警察局台北分局金門分駐所
    尚義機場大宗物品出境統計表四紙附卷可稽，被告乙○○以私運大陸逾公告數額
    之蛤蠣並銷售至臺灣賺取相當利潤，顯有以私運自大陸地區逾公告數額之蛤蠣為
    業之意思，且有事實上之私運行為，被告甲○○每天一千五百元之代價，運送大
    陸逾公告數額之管制物品，並以之為謀生之方式，其以運送大陸逾公告數額之管
    制物品為常業之意思甚明，並有事實上之運送行為，其二人均為常業犯，應無足
    疑。被告前開走私犯行堪以認定，自應依法分別論科。
二、按懲治走私條例第十二條規定：「自大陸地區私運物品進入台灣地區或自台灣地
    區私運物品前往大陸地區者，以私運物品進口出口論，適用本條例之規定處斷」
    。其修正理由並明示，該條所謂之「臺灣地區」，係指臺灣、澎湖、金門、馬祖
    及政府統治權所及之其他地區，「大陸地區」則係指臺灣地區以外之中華民國領
    土，亦即行政院公告「懲治走私條例公告管制物品項目及其數額」丁項所指之「
    淪陷區」（最高法院八十八年度台上字第一六七三號判決參照）。次按，行政院
    於七十九年三月三十日公告修正，並於同年四月一日起實施之「懲治走私條例公
    告管制物品項目及其數額」丁項規定，自淪陷區（即大陸地區）私運物品進入本
    國自由地區，其所私運之物品，以管制物品論，且除甲、乙項外，其餘物品以私
    運一項或數項重量達一千公斤者，以管制進出口物品論。本件被告乙○○以走私
    大陸逾公告數額之蛤蠣並銷售至臺灣賺取相當利潤，顯有以私運自大陸地區逾公
    告數額之蛤蠣為業之意思，且有事實上之私運行為，其為常業犯，應無足疑。係
    犯懲治走私條例第二條第二項以私運管制物品進口逾公告數額為常業罪。其與不
    知姓名年籍資料之大陸成年漁民、洪榮火有犯意聯絡與行為分擔，為共同正犯。
    被告甲○○將走私之大陸物品運離現場並以之為常業，所犯為同條例第三條第二
    項之運送走私物品常業罪。公訴意旨雖認被告甲○○係犯懲治走私條例第二條第
    二項以私運管制物品進口逾公告數額為常業罪罪。惟被告私運管制物品之犯行，
    除查獲被告有運送大陸走私物品之犯行，尚無其他積極證據足資證明，被告尚有
    其他私運物品出之犯行，核與懲治走私條例第二條第二項構成要件不同，公訴人
    漏未斟酌此點，而認被告係犯懲治走私條例第二條第二項罪嫌，尚有未洽，惟其
    基本事實同一，本院自應予審理，並變更起訴法條。爰審酌被告乙○○因一時貪
    圖私利致有本件犯行，被告甲○○所運送之物品其價值尚非至鉅，及其品性、犯
    罪動機、手段、目的及事後態度等一切情狀，分別量處如主文所示之刑。又查被
    告甲○○未曾受有期徒刑以上刑之宣告，此有本院被告全國前案記錄表附卷可憑
    ，此次因一時失慮，致罹刑章，事後已知悔悟，經此刑之宣告，應知警惕而無再
    犯之虞，本院因認暫不執行其刑為當，予以宣告緩刑二年，以啟自新。末查，扣
    案之蛤蠣一千六百五十公斤業經屬被告乙○○所有，係因犯本案之罪所得之物，
    爰依刑法第三十八條第一項第三款併予宣告沒收。
據上論斷，應依刑事訴訟法第二百九十九條第一項前段、第三百條，懲治走私條例第
二條第二項、第三條第二項、第十一條、第十二條，刑法第二十八條、第七十四條第
一款、第三十八條第一項第三款，判決如主文。
本案經檢察官劉仲慧到庭執行職務
中    華    民    國       八十九     年     八    月     二十二      日
                                  福建金門地方法院刑事庭
                                          法  官  顏淑惠
右正本證明與原本無異。
如不服本判決，應於判決送達後十日內，向本院提出上訴狀。
         書記官  李成在
中    華    民    國      八十九      年    八        月   二十二     日
附錄論罪科刑法條全文：
懲治走私條例第二條
私運管制物品進口、出口逾公告數額者，處七年以下有期徒刑，得併科新台幣二十萬
元以下罰金。
以犯前項之罪為常業者，處三年以上十年以下有期徒刑，得併科三十萬元以下罰金。
第一項之未遂犯罰之。
第一項所稱管制物品及其數額，由行政院公告之。
懲治走私條例第三條
運送、銷售或藏匿前條第一項之走私物品者，處五年以下有期徒刑，拘役或科或併科
新台幣九萬元以下罰金。以犯前項之罪為常業者，處一年以上七年以下有期徒刑，得
併科新台幣二十萬元以下罰金。
第一項之未遂犯法之。


司法院資訊處製作；財團法人民間司法改革基金會備份。
